# 请教陈版，施工企业执行新租赁准则的若干问题

提问人：dream1338 时间：2021-06-09 14:54:48
施工项目的机械租赁合同，如人货梯、塔吊租赁合同，由出租方配备操作人员，操作人员具体工作时间由施工单位安排。合同价主要由三部分构成：租费、进出场费、人员工资，合同总价和租期均为暂定。如实际使用超期的，租赁期限自动顺延，最后根据工程实际进度结算费用。租金结算支付周期不固定，按照工程节点支付。如：项目进场预付10%，项目结构结顶支付60%，项目竣工验收支付95%，竣工后 12 个月付清。 1 、此类机械租赁合同是否符合租赁准则的要求，确认使用权资产和租赁负债？ 2 、租赁负债如何确认，是否含操作人员工资、进出场费？ 3 、租赁期限和支付时间如何确定？如到期后继续使用的或原预计租费支付时间延迟支付的情况下，是否需要调整使用权资产金额、内含报酬率等？ 4 、增量借款利率是否需要考虑租赁期限的长短，是否可以统一使用一年期的银行贷款利率？若遇企业贷款利率发生变动，已经存在的租赁合同是否需要做动态调整？

回答人：chenyiwei
这种情况首先需考虑是否属于租赁或包含租赁。主要考虑是其中是否存在“已识别资产”。如果出租人拥有大量同一型号的机械设备，并且可行使实质性替换权的，则可以认为不属于租赁，只是提供相关服务；另外，即使确定属于租赁或者包含租赁，如果整体租赁期预计短于一年，也可以按短期租赁处理。
如果包含租赁，且无法采用上述简化方法的，则需考虑分拆其中的租赁和服务，并针对其中的设备租赁部分运用租赁准则，这可能就比较复杂了。
但租赁负债不含操作人员工资、进出场费（除非确实难以识别和区分其中的租赁成分和服务）。
总之由于租赁的期间、支付时间和金额等不确定性，以及可能难以与操作服务相区分，建议尽可能优先考虑往“不涉及租赁”或“短期租赁”等可以简化会计处理的方向去考虑。